【裁判字號】    97,訴,432
【裁判日期】    980330
【裁判案由】    拆屋還地等
【裁判全文】
臺灣基隆地方法院民事判決               97年度訴字第432號
原      告  丙○○
訴訟代理人  林正忠律師
被      告  乙○○
被      告  甲○○
上列當事人間請求拆屋還地等事件，本院於中華民國98年３月18
日辯論終結，茲判決如下：
    主  文
被告乙○○應將坐落臺北縣萬里鄉○○里○○段湳子小段第47地
號土地上如附圖甲、乙部分之地上物（即門牌為臺北縣萬里鄉雙
興村麗水１號房屋）拆除後，將土地返還原告。
被告甲○○應將坐落臺北縣萬里鄉○○里○○段湳子小段第47地
號土地上如附圖丙部分之地上物（即門牌為臺北縣萬里鄉號雙興
村麗水１之１號房屋）拆除後，將土地返還原告。
訴訟費用由被告依占用土地面積之比例負擔。
本判決命被告乙○○給付部分，於原告以新臺幣玖萬壹仟元為被
告乙○○供擔保後，得為假執行。
本判決命被告甲○○給付部分，於原告以新臺幣玖萬捌仟元為被
告甲○○供擔保後，得為假執行。
    事實及理由
一、本件原告主張：坐落臺北縣萬里鄉○○里○○段湳子小段第
    47地號土地（下稱系爭土地）為原告所有，此有系爭土地之
    登記謄本可證，詎被告無任何法律上之權源，分別占用系爭
    土地，在其上興建門牌臺北縣萬里鄉雙興村麗水１及１之１
    號房屋（被告乙○○占用系爭土地之位置及面積如附圖甲及
    乙部分；被告甲○○占用系爭土地之位置及面積如附圖丙部
    分），致原告無法使用系爭土地，所有權受侵害等情，爰依
    民法第0767條之規定，請求被告等拆屋還地，以排除侵害。
    並陳明：願供擔保，請准宣告假執行（即求為以預供擔保為
    條件之假執行宣告）。
二、被告２人對於系爭土地為原告所有、渠等無正當占有權源在
    其上建屋占用如附圖所示之位置及面積等事實均不爭執。惟
    以：渠等從祖父時代即已居住在系爭土地上，希望能與原告
    協商，並願向原告購買或承租系爭土地等語，資為抗辯。被
    告乙○○另以：當年伊公公曾向地主承租系爭土地，約定每
    年租金為200.斤稻谷，租賃期間為10年，惟未訂立書面契約
    ，後來原本的田寮（農舍）倒了，才又重新興建等語，資為
    抗辯。
三、查原告主張：系爭土地為渠所有之事實，業據其提出系爭土
    地之登記謄本及地籍圖謄本各１件為證，經核屬實，且為被
    告２人所不爭，原告此部分之主張自堪信為真實。次查原告
    主張：被告無權占用如附圖所示甲、乙、丙部分，在其上興
    建門牌臺北縣萬里鄉雙興村麗水１及１－１號房屋等事實，
    就被告占用系爭土地之位置及面積部分，業經本院函請臺北
    縣汐止地政事務所派員會測，繪有「土地複丈成果圖」（即
    附圖）在卷可稽，且為被告２人所不爭。至被告乙○○雖辯
    稱當年伊公公曾向地主承租系爭土地云云，惟為原告所否認
    ，而被告又未舉證以實其說，自難信伊之主張為真實，且被
    告２人均已坦承就系爭土地並無任何正當占有權源，故應為
    無權占有無疑，原告此部分之主張同堪信為真實。
四、按「所有權人對於無權占有或侵奪其所有物者，得請求返還
    之；對於妨害其所有權者，得請求除去之。有妨害其所有權
    之虞者，得請求防止之。」民法第0767條定有明文。被告乙
    ○○既無權占用原告所有之系爭土地如附圖甲及乙部分，被
    告甲○○無權占用如附圖丙部分，如上所述，從而原告請求
    被告２人分別將所占用系爭土地部分之地上物拆除後，將土
    地返還原告，自屬正當，應予准許。
五、訴訟費用，依民事訴訟法第78條、第85條第１項之規定，應
    由敗訴之被告依各占用系爭土地面積之比例負擔。
六、原告陳明願供擔保，聲請宣告假執行（即求為以預供擔保為
    條件之假執行宣告），經核亦無不合，爰酌定相當之擔保金
    額，一併准許之。
七、據上論結，本件原告之訴有理由，依民事訴訟法第78條、第
    85條第１項、第0390條第２項，判決如主文。
中    華    民    國    98    年    3     月    30    日
                  民事庭法      官  林金發
以上正本係照原本作成。
如不服本判決，應於本判決送達後20日內向本院提出上訴狀（並
附繕本）及繳納上訴裁判費，上訴於臺灣高等法院。
中    華    民    國    98    年    3     月    30    日
                        法院書記官  陳錦進


司法院資訊處製作；財團法人民間司法改革基金會備份。
